【裁判字號】    96,訴,276
【裁判日期】    970128
【裁判案由】    履行契約
【裁判全文】
臺灣板橋地方法院民事判決               96年度訴字第276號
原      告  發華國際有限公司
??????EXPRESS .
                        樓25.
法定代理人  甲○○
訴訟代理人  梁穗昌律師
複?代理人?李夏菁律師
被      告  振華電腦有限公司
法定代理人  乙○○
訴訟代理人  林昇格律師
複?代理人  黃維倫律師
上列當事人間請求履行契約事件，經本院於民國97年1月7日言詞
辯論終結，判決如下：
    主  文
原告之訴及假執行之聲請均駁回。
訴訟費用由原告負擔。
    事實及理由
甲、程序方面：
一、按原告為於香港地區登記設立之法人，而林秋霞、甲○○均
    為其董事，此有兩造分別陳報之原告註冊證書及登記資料附
    卷足佐（本院卷一第9、30頁）。而「本法關於法定代理之
    規定，於法人之代表人、第四十條第三項之代表人或管理人
    、第四項機關之代表人及依法令得為訴訟上行為之代理人準
??用之」，經民事訴訟法第52條載有明文。又按法人之代表人
    在民法上固非所謂法定代理人，在民事訴訟法上則視作法定
    代理人，適用關於法定代理之規定，故法人代表人有數人時
    ，在訴訟上是否均得單獨代表法人，按諸民事訴訟法第47條
??，應依民法及其他法令定之，民法第27條第2項所定代表法
    人之董事有數人時，均得單獨代表法人；又非法人之團體其
??代表人或管理人有數人時，在訴訟上是否均得單獨代表團體
??，按諸民事訴訟法第52條、第47條亦應依民法及其他法令定
    之，法令未就此設有規定者，應解為均得單獨代表團體（司
??法院院解字第2936號解釋(一)）。乃本件既無法令規定原告需
    由其全體董事一同起訴，董事林秋霞、甲○○均得單獨代表
    原告。是以被告認為原告未以「林秋霞」為其法定代理人，
??乃訴訟未經合法代理云云（本院卷一第28、29頁），即有誤
??會，合先敘明。
二、次按訴訟全部或一部之裁判，以他訴訟之法律關係是否成立
    為據者，法院得在他訴訟終結前以裁定停止訴訟程序，民事
    訴訟法第182條第1項固定有明文。然該條項係指他訴訟之法
    律關係是否成立，為本件訴訟先決問題者而言，若他訴訟是
    否成立之法律關係，並非本件訴訟之先決問題，則其訴訟程
    序即無庸中止；另按有無停止訴訟之必要，法院有自由裁量
    之權，並非一經當事人聲請，即應裁定停止訴訟程序（最高
    法院18年抗字第56號判例、84年台抗字第658號判決參照）
    。本件被告雖以備位抗辯略謂伊認為原告係經由訴外人海連
    公司之代理，而為運送人，而應就其於95年1 月9 日裝船後
    負責運送之1,304 件電源供應器之無單放貨行為負債務不履
    行責任，因其於另案已經追加起訴本件原告為被告（其追加
??起訴狀見本院卷一第50頁），故本件訴訟標的之一部或全部
??，與上開訴訟攸關，主張本件既屬起訴在後，應予裁定停止
??云云（本院卷一第44頁）。然查本件被告於他案追加起訴原
    告之行為，已經台灣台北地方法院以95年度海商字第13號裁
    定其追加行為並不合法為由駁回聲請，嗣更為台灣高等法院
    以96年度抗字第1553號裁定駁回被告之抗告，此有前揭法院
    之裁定影本附卷足佐（本院卷一第268 至269 頁、卷二第10
    1至102頁，以下簡稱損害賠償案裁定），並為兩造所不爭，
    則被告上開追加行為倘經法院認不合法而駁回確定，而被告
    又未依同法第258 條第2 項聲請就該部分為追加審判，前揭
    訴訟之繫屬即已消滅，當與本件之論斷並無關連；且縱法院
    認為上開訴訟之追加程序合法，或被告依前揭說明聲請就追
    加部分為審判，然該訴訟之法律關係，亦非本件訴訟之前提
    ，則本件訟爭之被告應否給付原告本件報酬款、墊款，要無
    庸待上開損害賠償案裁定確定，本件自無停止訴訟之必要（
    本院卷一第41頁），是被告此部分請求，為無理由，附此敘
    明。
三、再按臺灣地區人民與大陸地區人民間之民事事件，除本條例
    另有規定外，適用臺灣地區之法律；債之契約依訂約地之規
    定。但當事人另有約定者，從其約定。又民事事件，涉及香
    港或澳門者，類推適用涉外民事法律適用法。涉外民事法律
    法未規定者，適用與民事法律關係最重要牽連關係地法律，
    臺灣地區與大陸地區人民關係條例第41條第1項、第48條第1
    項及香港澳門關係條例第38條分別定有明文。另法律行為發
    生債之關係者，其成立要件及效力，依當事人意思定其應適
    用之法律。當事人意思不明時，同國籍者依其本國法，國籍
    不同者，依行為地法，行為地不同者，以發要約通知地為行
    為地，如相對人於承諾時不知其發要約通知地者，以要約人
    之住所地視為行為地，涉外民事法律適用法第6條第1項、第
    2 條亦有明文。本件依原告主張之事實，伊固係向址設台灣
    地區之被告報價（要約），兩造並因此合意締結契約，然原
    告為香港地區之法人，此有原告上開註冊證書在卷足稽，而
    原告主張之發要約通知地亦在香港，且其又未能舉證兩造就
    管轄權之事項有何特約存在，是本件之準據法，參酌前述說
    明，自當適用香港地區之法律，附此敘明。
乙、實體方面：
一、原告起訴主張：
?(一)被告從事國際貿易業務，向大陸購取貨物由香港出口送交第
    三國買主，原告於民國93年4 月間直接對被告報價，經被告
    接受，被告即自93年間開始委由原告在香港為其處理取貨、
    裝櫃、拖運、代辦報關、轉關等事務，原告每隔一段時間皆
    開具「STATEMENT 」明細表列明批號、日期、金額、單據並
    檢附原告之發票向被告請款，自93年開始迄94年11月為止，
    被告逐月依原證一號報價單所列項目、價格支付完畢，原告
    所簽發之發票，及原告墊款之單據，被告皆已收訖使用，原
    證二發票上更明白臚列每一筆被告應支付原告費用之名目、
    數量、價格及總金額。惟自94年12月份開始至95年6月共7
    個月份之費用，原告已開列發票請單並檢附單據向被告請款
    ，惟被告皆藉口拖延未付。原告雖在95年?月17日以存證信
    函向被告催討，然被告收受後均置之不理。
  (二)被告雖否認兩造間有契約（無名契約，其內容包含各式各樣
    之態樣，包括代為取貨、裝櫃、託運、報關、交貨等等事務
    ，而基本上係委任為主）存在，然原告在香港為被告處理報
    價單所列各項服務，前後已有二年左右，被告係至94年12月
    份始遲延未付，94年12月以前則已支付，不容被告否認：
  1.報價單即原告直接對被告進行報價，當初原告人員係ANTONY
     CHAN，白紙黑字載明原告以要約人身份向被告報價，如開
    宗明義即表明係原告對被告報價，第1行日期93.4.11日、第
    2 行、第4行「TO：振華」、第5行「很高興能有此機會提供
    報價給你參考」。
  2.原告與被告達成契約而受委服務後為就近聯繫，派有人員
    RUBY等服務客戶，被告人員亦曾以電子郵件直接指示RUBY，
    此有電子郵件可稽。
  3.被告自93年起即委原告為其在香港為其處理貨物裝櫃、通
    關等事宜，原告每隔一段時間即將形式如原證二之明細表「
    STATEMENT 」及發票及相關單據交付被告，被告核稽後皆收
    受使用。
  4.原告所呈原証二號中係除明細表、發票外，包括原告代處
    理事務代墊之各項代辦費用收據；並有原告直接快遞寄被
    告之郵件資料。
  5.被告自93.4月以來即係依據被告所同意之原告報價單所明列
    項目、單價為據；逐期與原告對帳，直至95年為止長達二年
    以上之久。且被告自認93.12月起逕付款予原告，足証兩造
    契約已成立。
  (三)被告辯稱其係委託第三人運送云云，皆不實在：
  1.被告迄今無法提出另委第三人為其從事通關、裝櫃等服務，
  ?之第三人請款單、發票為証，反而所有通關、裝櫃等代墊款
  ?項之單據皆係原告代被告處理。
  2.被告所呈另案之起訴狀即可証明其係與第三運送人有貨損糾
    紛，與被告無涉，被告在該案為就近在台灣對第三人起訴，
    竟張冠李戴，既主張係第三人代理運送人，又主張係原告代
    理運送人，惟皆不實且自相矛盾，顯不可採。按原告從未代
    理第三人與被告成立運送契約，反而係受被告以原證二所附
    各SHIPPING ORDER的形式指示原告要找那一家貨運承攬公司
??為其承攬運送，要向該貨運承攬公司那一位先生、小姐連絡
    ，電話號碼，及貨物要在何時結關，原告對被告無所謂共同
??運送契約，亦不是被告承攬運送人，更無損害賠償責任。
  3.原告除為被告處理事務，更在為被告履約之過程中代墊許多
    被告之費用：
    (1)以原証二號第一份即94年12月之資料為例，12.1之第1頁
    ?為發票，上載「FORWARDER CHG/CARRIE」即為代墊承攬運
?    送人費用、「HANDLING FEE」即處理費、「CARTAGE－
    ?3TO N」即代叫卡車費用、「GATE CHARGE」即轉關費，而
    ?12. 1第2頁即為原告代被告支付承攬運送人費用後，該承
    ?攬運送人所開立之發票，又12.1第5頁之收據即為原告代
    ?被告支付之轉關費之收據，12.1第6頁即當初被告指示原
    ?告為其處理事情之「SHIPPING ORDER」（指示單）。
    (2)該12.1第6頁即「SHIPPING ORDER」上，被告有指明原告
?    應聯繫之FORWARDER、應指派3tom車、應與被告指定之何
    ?人聯繫等等，都一再指明原告為被告代為處理事務之旨。
    (3)由原証二號還可証明被告有指示原告代其領取載貨証券正
    ?本，可明証原告係為被告處理事務。
  (四)被告主張原告係其運送人並主張就其貨物所受損害主張抵銷
    云云並無理由，且其所謂先位及備位聲明矛盾不足採：
  1.原告並非被告之運送人，亦非運送人之履行輔助人，被告所
    提出之載貨証券明白記載運送人係訴外人「Topocean
    Consolidation Service Los Angles」（原証六號判決書第
    1頁），被告偽稱原告係運送人云云，並主張就其與運送人
    間之損害賠償抵銷云云，顯無足採。
  2.原告僅係依報價單之項目為被告處理事務，且如上述(三)3.(3)
    可知，被告還指示原告為其領取載貨証券正本，若原告係運
    送人，則原告豈可能替被告領取載貨証券正本？
  3.被告於另案起訴狀時就原告隻字未提，從未論及原告應負責
    任，亦未認為原告為該批貨物之運送人，被告若係認為原告
    為該另案損害賠償事件之運送人或應負責之人，則被告豈可
    能於該案起訴時至訴訟半年期間完全隻字未提？而於其後主
    張一變再變，且相互矛盾：
? ?奕Q告於另案起訴狀中第一種說法係主張伊與Topocean洛杉
      磯公司成立運送契約（被証一號第1 頁）。
    (2)其被證二號另案追加狀一(一)中則第二種說法則係改稱被告
      與海連公司成立運送契約。
    (3)前述追加狀中一(二)又主張第三種說法改稱係伊係經海連公
      司代理而與本件原告發華公司簽訂運送契約。
    (4)該案中之審理法院亦將被告追加原告為該案被告之請求予
      以駁回，益加足証被告主張確係不實。
  (五)事實上原告並非Topocean洛杉磯公司之代理人，亦未代為簽
    發載貨証券，故另案判決認原告係Topocean洛杉磯公司之代
    理人云云，與卷內事証不符。因原告係為被告處理事務，怎
    可能又係Topocean洛杉磯公司之代理人？上開判決就此所斷
    確與事實有所出入，要無足採。在該案中原告尚未應訴法院
    即判決駁回振華電腦公司之請求，故其所斷此部分係受誤導
    ，要與事實不符。原告只是依原証一號項目為被告處理事務
    ，載貨証券並非原告所簽發，原告亦未就該批貨物運送至美
    國，原告並未運送人，被告因其主張與美國受貨人有爭議就
    牽扯無辜之原告，委無足取。
  (六)被告主張係與訴外人海連公司依被証五號成立契約關係，而
    非與原告成立原証一號之委託處理事務契約關係云云，不足
    為憑：?
  1.被告所主張成立契約之所謂被証五號之報價金額，與本件原
    告所向被告請款而被告每期皆依約支付之金額並不相同，蓋
    依原証一號所示，兩造係以港幣計價，唯被証五號中之費用
    皆以美金計價，二者完全不同。
?2.若被告與海連公司締約，被告自應收受海連公司之發票並應
??付款予海連公司，而事實上被告自履約以來都是直接收受原
??告之發票並支付費用予原告。
  3.被告支付原告各期款項，並將原告所開立發票執以報稅，臨
    訟再偽稱係與第三人海連公司成立契約云云，洵屬可議。
  4.被告雖諉稱該報價單係第三人海連公司交付予伊云云，確不
    實在，因報價單明明記載原告為要約人對被告報價，並非對
    海連公司報價，更非海連公司對被告之報價，被告竟杜撰為
    原告對海連公司之報價，海連為取信被告而提出報價單云云
    ，顯然離譜。且原証一號係原告93.4.11日對被告之報價單
    ，被告竟稱「被告早在93.4月前已與海連公司進行交易，93
    年初海連公司為取信被告便提出原証一號報價單」云云，顯
    然離譜，93年初根本無此原証一號。唯退而言之，設若係第
    三人海連公司所轉交，亦無礙係原告之報價，而經被告同意
    ，兩造契約已成立。蓋契約成立生效，並不必被告簽回始成
    立生效。
  5.被告所呈海連公司之收據更載明海連公司係「代收取」，足
    証海連公司非契約當事人。
  6.被告既自認其自93年12月即已直接付給原告，而且所有核算
    計皆係依報價單上之約定為據，証明原告係契約當事人，被
    告諉稱係海連公司通知其縮短給付而逕付予原告云云，並無
    其事，原告否認之，何況被告此一主張與其所收受發票及收
    費明細表皆不相符，顯然不實，若係縮短給付，應係由海連
    公司指示被告，而且被告應收取海連公司之發票，並收取海
    連公司之收費明細表，被告不可能係收取原告之發票；被告
    更不能收取原告之STATEMENT。
  7.被告稱原告之收費明細表及發票等文件係海連公司所寄予被
    告云云，並不實在，有部分係原告直接寄交被告，有部分係
    就近委由海連公司代為寄送，惟此並無礙係原告直接對被告
    請求之旨。
  (七)被告所呈證物：
  1.被証11至20號之電郵上與原告無關者，原告否認其真正，而
    其上GARY YANG RUB YANG之電郵上皆明白顯示係「EXPRESS
    CHINA 」即原告，此適足証明確係由兩造直接連絡、履約，
    被告所稱海連與振華往來電郵云云，與証據不符，而且被告
    人員以何種電郵網址而為連絡，並無可變更兩造契約成立生
    效之事實，故被告所呈被証8 號至20號與事實不符，自不可
    採。
  2.被告所呈被証10號9 個海連公司信封，並不能証明裏面所裝
    何物，但郵章皆係95年2 月，顯與本件無涉，蓋原告原則上
  3.被告所呈被証8 、9 號，充其量係93年8 月、9 月之文件，
    並不在本件請求範圍，傳票係被告自製自載，無可為証，收
    據則有記載表明海連公司係「代收取」，足証明海連公司非
    為自己收取，而且其上如何記載係海連公司所自載，無可影
    響兩造間之契約關係與被告之義務，另被告於原告之請款單
    上及約櫃通知書上所為記載，係被告一己之記載，無可資為
    不利原告之証據。
  4.被告所呈台灣高等法院96年海商上字第8號案件中洪靜玫、
    丙○○二人筆錄，完全不可採。因原告並無詰問之機會，故
    該筆錄無可為証。又洪、翁二人顯然係配合被告而有偽証之
    嫌，蓋其所陳，竟與被告自認之事實情節自相矛盾而完全不
    符，否則被告豈可能無法提出所有渠等所謂海連公司向被告
    請款之請款單及發票，與付款所涉事項或交易明細，均可証
    明被告及証人所陳不實。
  (八)原告所有請求其時效皆係15年，並無罹時效可言，被告憑空
    主張罹於時效云云，完全無據。
  (九)並求為判決：1.被告應給付原告港幣285,151.58元，及自95
    年7 月19日起至給付之日止，按年利率百分之5 計算之利息
    。2.請准供擔保為假執行。
三、被告則以：
  (一)先位抗辯：被告自大陸工廠出貨而銷往國外之貨物，皆是委
    託美國Topocean Consolidation公司之台灣代理行「海連海
    運承攬運送有限公司」運送，相關運費亦是依海連公司通知
    支付，兩造間並未締結契約，故原告應就彼所主張之契約關
    係存在舉證以實其說。
  1.被告委託Topocean Consolidation公司之台灣代理人即訴外
    人海連公司運送貨物，已有多次：
  ?(1)海連公司負責人林秋霞及副總何方俊，於多年前即拜訪被
    ?告而招攬「大陸至其他國家」之跨國運送業務時，海連公
      司表示其係知名海運承攬業Topocean公司之台灣代理行，
    ?可提供大陸鹽田出貨至國外之內陸及海運業務，伊並就其
      服務流程：「1.由貴公司出貨部門與本公司台北聯絡。2.
      本公司隨即展開服務，通知深圳分公司與貴公司大陸廠確
    ?認出貨事宜，並安排拖車與船期。3.確定出貨後，將
    ?Tracking Report 傳至貴公司以利追蹤。4.製作提單及其
    ?他可能問題對應處理」及服務流程示意圖，向被告作「投
    ?影片簡報」，此有林秋霞名片及稍後海連公司何方俊提供
    ?名片。並就運送之「全程」（諸如裝船前之櫃場處理費、
      報關費）提供服務及報價，諸如：海運費，鹽田（Yantia
    ?n） 之櫃場處理費每件美金141 或269 元、報關費每件美
???金75元，香港之櫃場處理費每件港幣2140或2835元、報關
    ?費每件港幣130 元，有海連公司1999.11.24報價單可參。
    ?是以原告所提日期為93年4 月報價單云云，充其量是「海
    ?連公司」因經常受被告委託而跨國運送貨物，乃陸續提供
    ?費率之相關憑證以取信被告。
  ?(2)其後，被告信賴海連公司是Topocean公司之台灣代理人，
      乃陸續委託海連公司運送貨物，以被告出貨給美國受貨人
    ?MD公司之貨運為例：
    ?本批編號MD-21 貨物之前，被告於93年7 月間至94年11
??    月間本已陸續交運20批貨物（編號MD-01 至MD-20 ，即
      ?被證11至被證20）予海連公司，有各批貨物之「振華公
      ?司之運送訂單（booking） 、海連公司出具或提供之
      ?shiping order 、Topocean公司簽發之提單、海連公司
      ?與振華公司之往來電郵」可參。
    ?依被證11至被證20（即MD-11 至MD20），每一批之訂艙
      ?位、聯繫出貨之模式，皆與本件相同。即：
      ?(甲)被告向海連公司人員詢問船期及訂艙位（以電郵、或
          以「運送訂單」）。
      ?(乙)海連公司人員回傳一份shiping?order。
      ?(丙)被告再與海連公司人員接洽有關確認修改訂單、發給
      ??提單、香港報關、何時美國可放貨... 等運送事項。
???編號MD-11 至MD20貨物之前開相關證物上，並有：
      ?(甲)海連公司在台北負責聯繫之人員，其電郵皆標明「
        ?@topoceanlink.com.tw」:
        ?A、編號MD-11 至MD14之貨物，係由海連公司Gary
        ???ang先生聯繫被告職員洪靜玟（Grace Hung），
           ?Gary?Yang電郵信箱為gary_yang@topoceanlink.
           ?com.tw。
        ?B、編號MD-15 之貨物，係由海連公司Carol Kao 小
        ???j聯繫被告，Carol Kao 之電郵信箱為
???       CAROL_CAO@topoceanlink.com.tw 。
        ?C、編號MD-16 至MD20之貨物，係由前述海連公司
        ?? Carol Kao 小姐聯繫被告。另偶有海連公司Ruby
           ?Yang 聯繫被告。
      ?(乙)海連公司人員Gary Yang 發信給被告時，其電話皆註
      ??明「000-0-0000 0000 （分機105） 」，且均副知海
          連公司人員Carol Kao ，該電話號碼就是海連公司之
      ??總機號碼，此有海連公司副總經理何方俊名片可按。
      ?(丙)海連公司人員Carol Kao發信給被告時，其電話皆註
??      明「000-0-0000 0000 （分機126） 」，並書明「
        ?Topocean Consolidation Service Ltd.Taipei 」。
        ?且均會副知海連公司人員Ruby Yang 。
      ?(丁)海連公司人員Gary Yang 處理編號MD-11 至MD14及
      ??Carol Kao 處理編號MD-15 貨物之運送事項時，皆自
      ??行接洽大陸之關係企業或代理行後，再直接聯繫被告
      ??。反之，亦然（亦即被告有事時，係直接聯繫Gary或
      ??Carol ，Gary或Carol 再自行向大陸方面接洽）。
      ?(戊)之後，海連公司人員Carol Kao處理編號MD-16至MD-
??      20貨物時，多數時候仍依前開程序處理運送事項，惟
      ??偶有大陸方面Ruby Yang直接與被告直接發（收）信
      ??之情形，此或許是由於企圖簡化流程之故。然而，如
      ??有此情形，仍均副知Carol Kao。
      ?(己)海連公司人員Carol Kao 處理編號MD-15 至MD-20 貨
      ??物之運送事項時，會另繕打一份「Shipping Order
      ??for?Booking Request」，並註明「Dispatched by
      ??Topocean Consolidation Service Taipei 」（中譯
      ??：由Topocean Consolidation Service台北發送）。
        ?足見被告海連公司人員本身亦認為伊係Topocean公司
        ?之台灣代理，並表彰於外。
     ? (庚)海連公司人員Carol Kao 所繕打之「Shipping Order
      ??for Booking Request 」下方皆載明：
        ?「1.Ocean Freight ：■collect 」（海運費：託收
        ?」）、「2.Local Charges THC/ORC ；Docs Fee；
        ?Trucking Fee；H/C ?ee；Customs Clearance）...
        ?■Hong Kong 」（當地費用： (櫃場作業費；文件費
        ?；卡車運費；手續費；通關)： 香港部分）。足見海
        ?連公司與被告就運送全部所需之費用，已有約定。
      ?(辛)這幾批貨物，被告皆一向要求海連公司需等候原告明
          確指示可以放貨之後再放貨，而海連公司人員也都就
      ??此先詢問被告。
      ?(壬)被告始終以「海連」稱呼海連公司之經辦人（不分在
      ??台北或在大陸），諸如：「海連GARY、海連Carol 、
      ??海連Ruby」。而海連公司、或原告人員從來未曾向被
      ??告說明或抗議該等稱呼，或交涉對象有誤。
    ?前開編號MD-11 至MD-20 貨物之運送訂單，即與編號MD
      ?-21 貨物（無單放貨案）之運送訂單「格式」相同。足
      ?見該種格式之運送訂單，都是被告向海連公司洽訂艙位
      ?以運送被告貨物時所使用之文件，而非向原告締約。
  2.被告否認兩造間有依「原證一報價單」成立任何運送契約：
    (1)被告由大陸鹽田一帶出口貨物，被告均委由訴外人海連海
      運公司運送，部分出口至美國特定買受人之貨載，因海連
      公司亦為設於美國之Topocean Consolidation洛杉磯公司
???之台灣代理行，故此部分貨物也交由Topocean洛杉磯公司
???運送，由於海連公司受委託運送之事項，包括出口陸運及
???海運，相關全程運費，皆是依海連公司通知支付。
    (2)原告所提之報價單日期為93年4 月，而早在之前，海連公
      司即已赴被告作簡報藉以招攬貨運業務，招攬之業務內容
      即標榜「台北出貨通知- 海連台北公司聯絡船期並稍後製
      作提單?海連深圳辦公室再聯繫大陸工廠?工廠出貨?陸
      運拖車安排?通關?碼頭裝船?海運」」服務流程，亦即
      包括「自工廠出貨到目的地之全部運送」，所收取之運費
      ，及包括前開運送全部，故被告早在93年4 月之前，即已
      與海連公司進行交易。
    (3)嗣至93年初，海連公司向被告表示他們大陸陸運報關作業
      將專由原告處理等情，就有關費用之收取，海連公司為取
      信被告並說明伊收費細目，便提出原證一之報價單供被告
      參考。參酌原證一報價單並無被告之任何簽名等情，足見
      該報價單並非直接由原告交給被告，被告亦無與原告另行
      就陸運及報關部分成立運送契約之合意。被告縱然同意收
      費標準，其表意對象乃「海連」，亦非原告。被告根本未
      就所謂之「要約」，向原告表示「承諾」。
    (4)被告持有原告開立的STATEMENT ，係因以往被告與海連公
      司交易，而海連公司向被告請款時，需出示相關運費單據
      予被告為憑證之故。而海連公司何以指示原告於該
      STATEMENT 上記載抬頭為被告，而非海連，並非被告所能
      置喙，亦非被告所要求。
    (5)原告開立之STATEMENT ，係由海連公司寄送被告，有海連
      公司之多份信封可參。
    (6)被告收到原告開立之STATEMENT 時，其內並未附上諸如原
      證一報價單之文件，原告竟於提呈鈞院證物之原證二之每
      筆交易逐筆附上該報價單，顯有誤導鈞院被告已逐筆同意
      由原告運送並約定報酬之嫌。
    (7)相關運費之支付，原本皆由被告向海連支付，有93年8 月
      份、及9 月份之運送及付款資料可參（包括轉帳傳票、蓋
      有海連公司戳章之收款收據、原告之STATEMENT 、被告之
      Shipping Order、約櫃通知書等，如被證8 、9） 。又：
      至93年12月間，訴外人海連公司通知被告，日後陸運費
        用款項之支付，直接匯給下一手原告，究其性質，僅係
        運送契約締結『之後』，託運人於履行付款義務時，就
????運送勞務對價之縮短給付，要與『當初』運送契約由何
????人之締結或合意無關。
      被告聲稱93年9 月份之陸運費用，係由被告支付給原告
????，與事實不符，查被告就該93年9 月份係以支票支付給
????海連公司，此有被證9之單據可證。
  (二)備位抗辯：依台灣高等法院96年度海商上字第8號判決內容
  ?，係認被告締約對象為美國之Topocean Consolidation洛杉
  ?磯公司，原告僅為其代理人，兩造間既無契約關係，原告自
  ?無權要求被告依契約付款。
?1.舉例而言，原證二「12-1」所附INVOICE係註明「目的地美
    國」，足見兩造間於93年12月至94年11月間縱有任何契約，
?  其性質亦屬「運送契約」，而非原告所稱之委任契約。
  2.而原告所提之原證2 請款單及被告所提出之被證8 、9 之「
    轉帳傳票暨單據憑單」等文件所涉運送關係，皆係大陸工廠
    至外國受貨人之「全程運送」，僅裝船後之海運費用係指定
    由受貨人支付（freight collect） 而已。
  3.此觀被告製作，發給海連公司之Shipping Order（托運單）
    ，被證八第4 、6 、8 、10、12、15、17頁，及被證九第8
    、9 、10、12、16、18、20、22、24、26頁，均記載「
    CLOSE DATE（結關日）」、「請安排船期」、「B/L 請做電
    放」等字樣，乃被告就海運階段之指示或約定等情亦明。
  4.復觀原告製作之約櫃通知書，其上均記載「船名及航次」、
    「CLS （結關日）」、「ETD （預定發航日）」、「ETD （
    預定抵達日）」等字樣（詳見被證八第5 、7 、9 、11、13
    、16、18頁，被證九第11、14、17、19、21、23、25、28頁
    ），均涉及「海運階段」之事務，非僅裝船前之陸運或報關
    而已。
  5.又被告委託運送時，被告主觀上均係委託交易相對人就「自
    大陸至其他國家之全程」為運送，從未切割。因此原告主張
    伊受託而與被告締約，且僅受託運送大陸至香港之陸運部分
    云云，與事實不符。
  (三)第二備位抗辯：
    如認被告係海連公司與原告為共同運送人，則被告與訴外人
    海連公司間，因海連公司無單放貨前述編號MD-21之 貨物，
    被告已向海連公司起訴請求賠償，並於95年12月18日追加原
    告為共同被告之一，故縱認兩造間有運送契約，則原告既為
    運送人，而依原告所提之請款單，其服務內容乃被告貨物自
    大陸運至國外「全程」，因此被告就無單放貨所受貨款之損
    害，亦得對之於原告在本件請求港幣285,151.58元之港幣範
    圍內，主張抵銷：
  (四)被告以前揭各語資為抗辯，並求為判決：1.駁回原告之訴及
    假執行之聲請。2.如受不利之判決，願供擔保請准免為假執
    行之宣告。
三、原告主張：被告自93年4 月間起至95年6 月間止，委由原告
    辦理代為取貨、裝櫃、託運、報關、交貨等事務，雙方並因
    此締有契約，惟被告並未依約給付自94年12月間起至95年6
    月間止之各項報酬及代墊款予原告等節，已據被告所否認，
    並以前揭詞情置辯。經查，原告主張兩造間除就上開事務締
    有契約關係外，並未另行締有運送契約，而被告則辯稱兩造
    間或未成立任何契約關係，或辯稱如認兩造間有契約關係存
    在，契約範圍亦係自大陸至香港至外國之陸海運送契約，別
    無另行成立其他契約關係。是故，本件首需釐清之爭點，即
    為被告就其自大陸鹽田經由香港運送貨物至外國出口貨物之
    流程，其所締結者，除運送契約外，是否尚另有如同原告所
    述之前述契約關係存在？經查：
  (一)按原告就其主張，固舉卷附報價單（本院卷一第10頁）、發
    票請單及所附單據（見外附證物）等件為證，並以被告於93
    年4 月間至94年11月間之相同情形均已如數給付原告費用（
    本院卷一第3 頁、第41頁）等語為其論據，然細繹原告所舉
    請求被告付款之各該INVOICE（發票），其目的地（DEST）
    即分別註明係「LOS ANGELES,CA」（加州，洛杉磯）【原證
    二，12-1、12-1 0、12-11、12-14、12-15、2-4、3-3、3-6
    、3-8、3-11、3-12、3-14、4-7、4-9、4-10、4-11、6-9、
    6-11 】、「ROTTER DAM」（鹿特丹）【原證二，12-2、1-2
    、3- 1、3-10、3- 13、6-6】、「ALGECIRAS」（位於西班
    牙南部之城市）【原證二，12-3、12-16】、「TOKYO」（東
??京）【原證二，12-5、12-6、12-12 、2-1 、3-2 、3-7 、
    3-16、4-6 、4-16、4-17、6-2 、6-7 、7-1 】、「LIMASS
    OL」（位於賽浦路斯島之城市）【原證二，12-7、4-12】、
   「HAMBURG」（漢堡）【原證二，12-8、2- 3、2-7 、3-5 】
??、「OAKLAND CA」（奧克蘭，加州）【原證二，12-9】、「
??BUENOS AIRES」（布宜諾斯艾麗斯）【原證二，12-13 】、
    FOS （位於法國南部之城市）【原證二，12-17 】、「TEES
    PORT」（位於英國北部之城市）【原證二，1-1 】、「GOTH
    ENBURG」（位於美國內布拉斯加州之城市）【原證二，1-3
    、4-8 、6-1 、6-3 】、「LONG BEACH,CA 」（加州，長堤
 ? ）【原證二，1-4 、2-5 、2-6 、3-4 、3-15、4-13、4-14
    、4-15、4-18、4-19、4-20、6-4、6-5、6-10】、「CITYOF
    INDUSTRY」（工業市，位於美國）【原證二，1-5】、「
    LISBON」（里斯本）【原證二，2-2】、「MALAGA」（馬拉
    加，位於西班牙）【原證二，3-9 、6-8 】、「LEGHORN 」
    （位於義大利之城市）【原證二，4-1、4-2、4-3、4-4】、
    「MELBOURNE」（墨爾本）【原證二，4-5】、「JEDDAH」（
    位於沙烏地阿拉伯之城市）【原證二，6-12】，顯見前揭各
    該發票記載之請款項目，諸如FORWARDER CHG/CARRIE、
    HANDLING FEE、TRUCKING等費用，當均係因被告託運之貨物
    自大陸鹽田起運至各該目的地（目的港）間之過程所衍生之
    部分費用，方有於發票上記載各貨物運送之目的地（港）之
    必要。甚至參酌原告所提出記載日期為93年8、9月間之各紙
    發票其內容除與本件請求情節相近外，原告更於該各紙發票
    後均附上當次運送契約之載貨證券為其附件（本院卷一第56
    至100頁），可見被告就委由他人處理自大陸鹽田出口貨物
    至外國之事宜，除運送契約外，難認就其間所生特定事務已
    有另行委由第三人處理之情形。
?(二)其次，考諸本件原告提出之各該「Shipping Order」（即托
??運單），多有記載「Port of Loading yantian」（出貨港
    ：鹽田）、「Port of Discharge」（卸貨港）、「CLOSE
    DATE（結關日）」、「請安排（最近、或特定時間結關）船
    期」、「B/L請（做）電放」、「請直接電放」、「B/L請領
    正本」各該字樣，以其情節多已涉及海運階段之事務之指示
    。再，依依原告自承被告已經付清款項之93年7、8月間之交
??易情節，被告同樣為因應交易所製作「Shipping Order」，
??其內亦有記載同上事項（本院卷一第214、216、218、220、
    222、225、227、237、238、239、241、245、247、249、
    251、253、255頁），嗣原告因此而製作「約櫃通知書」中
    亦皆敘明與上開Shipping Order內容相符之「船名及航次」
    、「CLS（結關日）」、「ETD（預定發航日）」、「ETD（
    預定抵達日）」、「出貨港（按均記載為YANTIAN，即鹽田
    ）」、「卸貨港」等字樣（本院卷一第217、219、221、223
?  、226、228、240、243、246、248、250、252、254、257頁
    ），茲原告既已自承被告就其自大陸鹽田出貨運抵外國之標
    的物，向來均係以Shipping Order指示原告，原告即依其指
    示內容處理（本院卷一第114至115頁、卷二第37頁），足見
    前揭93年7、8月間之交易模式，自堪為本件情節之佐證。是
    以，考諸原告回覆被告之約櫃通知書內容，既非僅止於報告
    「取貨、裝櫃、拖運、代辦報關、轉關、託運」等事務而已
    ，可見本件兩造依認知真意，當係由被告就其出口之貨物，
    自被告之大陸出貨工廠離開之後之全部階段，包括貨櫃場堆
    存、載運、裝卸，以及嗣後之海運事宜，與運送人訂立運送
    契約，而上開事項，亦為原告所瞭解並為對應之配合，是以
    被告抗辯：原告所主張之有關在香港取貨、裝櫃、拖運、報
    關、轉關、託運等事務，均為前揭運送契約之一部分，即無
    從切割區別為海運與陸運之階段等語，實屬有據。
  (三)再者，原告雖主張被告既已收受前揭報價單，並曾據之給付
    原告費用及代墊款，可認兩造間已有締約之合意云云。然查
    ，本件被告就其前揭出口貨物既僅與運送人締結運送契約，
    可見上開報價單所載事務不過可認係屬運送契約之一部分，
    尚難徒憑被告收受報價單之舉止，即驟然認定其有單獨依其
    條款訂約之意思；更何況原告主張彼係在93年4 月間交付被
    告前述報價單乙節縱然屬實，然審酌迨至其後之93年8 、9
    月間，被告仍然將前揭陸運階段之費用給付予訴外人海連公
    司（上開公司名稱，均載明於原告所陳報，為被告所出具之
    託運單上），此有轉帳傳票、收據在卷足佐（本院卷一第21
    1 至212 、230 至236 頁），倘若原告主張兩造早於93年4
    月間即已締約，又何能有此情事？更何況原告已迭次自承伊
??並非系爭運送契約之運送人有如前述，而就兩造所指被告出
    口編號MD-21 （即原證二，編號1-5） 之貨物，係由TOP
    OCEAN 集團運送，此並為原告所是認，即台灣台北地方法院
    95年度海商字第13號、台灣高等法院96海商上字第8 號判決
    亦同此見解，有上開判決書影本各一件在卷足佐（本院卷一
    第116 至121 、201 頁，卷二第103 至105 頁），而核上開
    交易過程，係由被告公司職員Grace 於94年12 月8日以電子
    郵件將系爭貨物之訂倉單寄給原告之職員Ruby Yang ，嗣於
    95年1 月3 日下午12時56分，被告以電子郵件寄送系爭貨物
    之新訂單（new booking） 予Ruby，並通知：貨物完成日為
    1 月6 日，安排1 月8 日結關船期、以該單據與大陸福柱廠
    肖豔小姐聯絡，載貨證券做電放，而被告下訂倉單同日即1
    月3 日下午5 時59分，訴外人海連海運承攬運送公司以電子
    郵件寄回訂倉單，載明：「請查收附頁修改香港S/O （即訂
    倉單）」，裝貨單號為000000000 。嗣於1 月4 日，原告職
    員Ruby Yang 向福柱廠肖小姐聯繫裝貨地點、工廠裝貨日期
    為1 月7 日晚上10時、S/O 號碼為000000000 ，並副知被告
    ，嗣於1 月9 日由原告以電子郵件請求被告核對系爭載貨證
    券內容，於2 月14日由原告將系爭載貨證券寄送予被告，此
    有前揭判決書、載貨證券、電子郵件、託運單（本院卷一第
    48、10 7至108 頁及外附證物原證二編號1-5 末頁）在卷足
    參，乃兩造對於上開判決書此部分記載經過亦未爭執，堪認
    上開交易情節當屬真正。則依其情節，被告寄送訂倉單後，
    既由原告處理、回覆被告約櫃、修訂載貨證券草稿，及簽發
    載貨證券正本，可見該件交易情節當係原告代理TOP OCEAN
    洛杉磯公司與被告為運送系爭貨物之法律行為。是此，亦可
    得證原告縱曾為被告經手處理若干自大陸鹽田出口貨物至外
    國之裝櫃、代辦報關、轉關、託運等事務，或更曾收受被告
    交付之費用、代墊款，然其應係本於運送人之代理人之職責
    所為，而屬於運送契約之一部分，並非因此即與被告就前揭
    事項另有成立契約，是原告自無從可依原證一報價單、原證
    二各紙發票內容，單獨向被告請款無疑。
  (四)綜上，本件既無事證可以證明被告係就其自大陸鹽田出口至
    外國之貨物，除就運送契約外，另曾單獨就在香港之取貨、
    裝櫃、托運、代辦報關、轉關、託運等事務與原告訂立契約
    委託處理，是以，原告徒憑被告曾經收受原證一之報價單為
    由，主張被告應依上開報價單所載事由給付報酬及返還代墊
    款云云，即無理由。
四、綜上所述，原告所稱曾與被告就自大陸鹽田出貨至外國之標
    的物，在香港之取貨、裝櫃、托運、代辦報關、轉關、託運
    等事務，依原證一報價單之條件締立契約乙節既無適當證據
    證明，而其又非前揭運送契約之運送人，是其依原證一請求
    被告給付94年12月至95年6月間之費用及代墊款港幣285,151
    .58 元，及自95年7月19日起至給付之日止，按年利率5％計
    算之法定遲延利息，為無理由，應予駁回。又原告之訴既經
    駁回，其假執行之聲請即亦失所附麗，應並予駁回。
五、本件事證已臻明確，兩造其餘爭點、攻擊防禦方法或與本件
    無涉或與判決結果不生影響，毋庸一一論列。
六、結論：本件原告之訴為無理由，依民事訴訟法第78條，判決
??如主文。
中    華    民    國    97    年    1     月    28    日
                  民事第二庭  法  官  蕭胤瑮
以上正本係照原本作成
如對本判決上訴，須於判決送達後20日內向本院提出上訴狀
中    華    民    國    97    年    1     月    28    日
                              書記官  曹復


司法院資訊處製作；財團法人民間司法改革基金會備份。
